臺灣高等法院高雄分院刑事裁定
111年度抗字第322號
抗  告  人  
即  受刑人  杜正科


選任辯護人  梁智豪律師
上列抗告人因聲明異議案件，不服臺灣屏東地方法院中華民國11
1年10月11日裁定(111年度聲更一字第2號)，提起抗告，本院裁
定如下：
    主  文
抗告駁回。
    理  由
一、原裁定意旨略以：本件執行檢察官係以「受刑人身為警察，
    竟包庇女友經營應召站，以私害公，破壞社會大眾對公權力
    執行之信賴，認不執行宣告刑難維法秩序」為由，不准異議
    人甲○○易服社會勞動，此有屏東地檢署111年度執字第541號
    卷內111年2月17日簽呈在卷可查，足見檢察官於111年3月3
    日聽取異議人表示欲聲請易服社會勞動之意見後，仍認依照
    異議人所犯公務員包庇他人圖利媒介性交、猥褻及公務員登
    載不實準文書犯罪之特性、犯罪情節等，如不執行宣告刑將
    難以維持法秩序，方批示「一、不准（易服）社勞，理由如
    （111年2月17日）簽呈所示」，而維持否准異議人易服社會
    勞動之決定，則檢察官本件裁量與刑法第41條第4項之要件
    具有合理關連，未見有何逾越法律授權或專斷等濫用權力之
    情事；至於異議人固表示其若入監服刑，服務數十年之退休
    金將領不到等語，惟異議人若無法領取退休金，係肇因於其
    身為公務員，卻不知檢束自身行止，洩漏職務資料包庇女友
    經營應召站，依據警察人員人事條例、公務人員退休資遣撫
    卹法等相關規定無從領取退休金，此係因違反法律規定所發
    生之效果，並非檢察官執行指揮之方法違反法令、或有何不
    當所發生；另異議人以母親年事已高、患有直腸惡性腫瘤、
    行動不便為由聲明異議，請求准予易服社會勞動云云，惟異
    議人縱然有上列家庭因素，亦非聲請易服社會勞動之要件，
    而與刑法第41條第4項之規定無涉。是以，本件執行檢察官
    已具體說明不准異議人易服社會勞動之理由，並無逾越法律
    授權或專斷等濫用權力之情事，難謂執行檢察官之執行指揮
    有何不當，法院自應尊重檢察官之裁量權限，而無從介入加
    以審查。異議人認檢察官之執行指揮不當而聲明異議，為無
    理由，應予駁回。
二、抗告意旨略以：
（一）原審法院108年度訴字第1210號判決書既有載明「雖均屬
      不得易科罰金…然…仍得依同條第3項聲請易服社會勞動」
      ，是原判決法院已寓有抗告人即受刑人甲○○（下稱抗告人
      ）可聲請易服社會勞動之意。易言之，原判決法院既已於
      「判決中」載明抗告人可聲請易服社會勞動之寓意，則為
      同一臺灣屏東地方法院在審酌抗告人聲明異議而為「裁定
      時」，亦應依「原判決之意旨」而為「裁定」，以維訴訟
      法上之誠信原則。詎原裁定法院對於上開鈞院發回意旨所
      涉之法律上意見，竟隻字未提，亦未說明為何同一法院就
      同一事項所為之「判決」與「裁定」見解矛盾歧異，已容
      有未洽。
（二）執行檢察官應依具體個案，經考量犯罪特性、情節及受刑
      人個人特殊事由，包括對於受刑人家庭、生活，及其家人
      是否產生難以維生之重大影響等事項後，綜合評價而為合
      義務性之裁量（最高法院111年台抗字第53號裁定意旨參
      照）。本件原裁定理由乃以「至於異議人固表示其若入監
      服刑，服務數十年之退休金將領不到等，惟異議人若無法
      領取退休金，係肇因於其身為公務員，卻不知檢束自身行
      止，洩漏職務資料包庇女友經營應召站，依據警察人員人
      事條例、公務人員退休資遣撫卹法等相關規定無從領取退
      休金，此係因違反法律規定所發生之效果，並非檢察官執
      行指揮之方法違反法令、或有何不當所發生；另異議人以
      母親年事已高、患有直腸惡性腫瘤、行動不便為由聲明異
      議，請求准予易服社會勞動云云，惟異議人縱然有上列家
      庭因素，亦非聲請易服社會勞動之要件，而與刑法第41條
      第4項之規定無涉」為由，而駁回抗告人之聲明異議。似
      謂鈞院前裁定所提及之「致受刑人蒙受重大不利益者而言
      」，僅限於是否入監執行之考量，而不包括對於抗告人家
      庭、生活，及其家人是否產生難以維生之重大影響等事項
      。從而，本件原裁定理由，容已逸脫鈞院前裁定就本件具
      體個案法律上意見之拘束，亦明顯違反前開最高法院111
      年度台抗字第53號裁定之意旨。
    综上所述，本件檢察官為不准易服勞役之執行命令，抗告人
    於聲明異議後，原裁定駁回聲明異議，尚容速斷。為此謹具
    狀懇請就抗告人應執行「有期徒刑10月」自為裁定改准抗告
    人以提供社會勞動六小時折算一日，易服社會勞動，以替代
    入監服刑。
三、按受刑人或其法定代理人或配偶，以檢察官執行之指揮為不
    當者，得向諭知該裁判之法院聲明異議；法院應就疑義或異
    議之聲明裁定之，刑事訴訟法第484條、第486條分別定有明
    文。又犯最重本刑為5年以下有期徒刑以下之刑之罪，而受6
    月以下有期徒刑或拘役之宣告者，得以新臺幣（下同）1,00
    0元、2,000元或3,000元折算1日，易科罰金；但易科罰金，
    難收矯正之效或難以維持法秩序者，不在此限。依前項規定
    得易科罰金而未聲請易科罰金者，得以提供社會勞動六小時
    折算一日，易服社會勞動。受六月以下有期徒刑或拘役之宣
    告，不符第一項易科罰金之規定者，得依前項折算規定，易
    服社會勞動。前二項之規定，因身心健康之關係，執行顯有
    困難者，或易服社會勞動，難收矯正之效或難以維持法秩序
    者，不適用之，刑法第41條第 1至4項亦有明定。依其立法
    理由，易科罰金、易服社會勞動制度旨在救濟短期自由刑之
    流弊，性質屬易刑處分，故在裁判宣告之條件上，不宜過於
    嚴苛。至於個別受刑人如有不宜易科罰金、易服社會勞動之
    情形，在刑事執行程序中，檢察官得依現行條文第 1項但書
    之規定，審酌受刑人是否具有「確因不執行所宣告之刑，難
    收矯正之效，或難以維持法秩序」等事由，而為准許或駁回
    受刑人易科罰金、易服社會勞動之聲請，更符合易刑制度之
    意旨。故有期徒刑或拘役得易科罰金、易服社會勞動之案件
    ，法院所諭知者，僅係受刑人有聲請權及易科罰金時之折算
    標準而已，至於是否准予易科罰金、易服社會勞動，仍賦予
    執行檢察官視個案具體情形，依前開法律規定而為裁量，亦
    即執行檢察官得考量受刑人之一切主、客觀條件，審酌其如
    不接受有期徒刑或拘役之執行，是否難達科刑之目的、收矯
    正之成效或維持法秩序等，以作為其裁量是否准予易刑之憑
    據。又上開法條所稱「難收矯正之效」及「難以維持法秩序
    」，均屬不確定法律概念，此乃立法者賦予執行者能依具體
    個案，考量犯罪所造成法秩序等公益之危害大小、施以自由
    刑避免受刑人再犯之效果高低等因素，據以審酌得否准予易
    刑，亦即執行者所為關於自由刑一般預防（維持法秩序）
    與特別預防（有效矯治受刑人使其回歸社會）目的之衡平裁
    量，非謂僅因受刑人個人家庭、生活處遇值得同情即應予以
    准許。且法律賦予執行檢察官此項裁量權，僅在發生違法裁
    量或有裁量瑕疵時，法院始有介入審查之必要，如執行檢察
    官於執行處分時，已具體說明不准易刑之理由，且未有逾越
    法律授權、專斷等濫用權力之情事，自不得遽謂執行檢察官
    之執行指揮為不當（最高法院100年度台抗字第646號、第64
    7號、104年度台抗字第657號裁定意旨參照）。
四、經查： 
（一）臺灣屏東地方法院108年度訴字第1210號判決書雖有載明
      抗告人所犯之罪「雖均屬不得易科罰金…然…仍得依同條第
      3項聲請易服社會勞動」等語，然並非謂只要抗告人聲請
      易服社會勞動，檢察官即應接受其聲請而喪失執行裁量權
      ，抗告意旨㈠所稱，顯有誤會。
（二）本件執行檢察官係以「受刑人身為警察，竟包庇女友經營
      應召站，以私害公，破壞社會大眾對公權力執行之信賴，
      認不執行宣告刑難維法秩序」為由，不准抗告人易服社會
      勞動，有屏東地檢署111年度執字第541號卷內111年2月17
      日簽呈在卷可查。且抗告人所犯公務員包庇他人圖利媒介
      性交、猥褻罪係多達17次之接續犯，又其所犯公務員登載
      不實準文書罪係有6次犯行之接續犯，有臺灣屏東地方法
      院108年度訴字第1210號判決可證（見執541號卷第11-47
      頁），與偶發之單一犯行顯有不同，是執行檢察官針對具
      體個案綜合考量抗告人犯罪情狀、個人特質，並衡量抗告
      人犯罪所造成法秩序等公益之危害大小、施以自由刑避免
      抗告人再犯之效果高低等一切因素，本於法律所賦予檢察
      官指揮刑罰執行職權之行使，就本案所為否准易服社會勞
      動，而令發監執行之判斷，已就自由刑一般預防（維持法
      秩序）與特別預防（有效矯治受刑人使其回歸社會）等目
      的為衡平裁量，未見其行使法律賦予指揮刑事案件執行之
      裁量權有何逾越法律授權、專斷或將與事件無關之因素考
      慮在內等濫用權力之情事，自難認有執行指揮違法或不當
      。抗告人仍執前詞請求准予易服社會勞動，亦屬無據。
（三）現行刑法第41條第 1項有關得易刑之規定，已刪除「受刑
      人因身體、教育、職業、家庭或其他正當事由，執行顯有
      困難」之規定，亦即執行檢察官考量是否准受刑人易刑時
      ，不必然受限於此等事由，而係以考量受刑人如不接受有
      期徒刑或拘役之執行，是否「難收矯正之效或難以維持法
      秩序」，作為其裁量是否准予易科罰金或易服社會勞動之
      依據，非謂僅因受刑人身體、家庭、教育值得同情，即應
      予以准許。換言之，檢察官審酌得否易刑，並非僅考量受
      刑人之身體、教育、職業、家庭等因素，而應衡量國家對
      受刑人實施之具體刑罰權是否得收矯正之效及維持法秩序
      ，倘其未濫用權限，自不得任意指摘為違法。抗告人所言
      其母親年事已高、患有直腸惡性腫瘤、行動不便等語縱令
      屬實，亦無從作為檢察官准否易刑處分之唯一依據，否則
      要難達到刑罰一般預防及特別預防之目的。本案執行檢察
      官審酌抗告人本案情狀後，認定其確有不執行所宣告之刑
      ，難收矯正之效及難以維持法秩序之情事，即屬有據，抗
      告人自難執此指摘執行檢察官否准易服社會勞動之執行指
      揮有何不當。
五、綜上所述，本案檢察官否准抗告人易服社會勞動，係依法執
    行其職權，核無逾越法律授權、專斷等濫用權力之情事。原
    裁定認抗告人聲明異議為無理由，予以駁回，已詳敘其依憑
    之證據及認定之理由，經核並無違誤。抗告人猶執陳詞提起
    抗告，指摘原裁定不當，為無理由，應予駁回。
據上論斷，應依刑事訴訟法第412 條，裁定如主文。 
中　　華　　民　　國　　111 　年　　11　　月　　16　　日
                  刑事第七庭    審判長法  官　李璧君
                                      法  官　鍾佩真
                                      法  官　石家禎
以上正本證明與原本無異。
不得再抗告。
中　　華　　民　　國　　111 　年　　11　　月　　16　　日
                                      書記官　楊馥華